【裁判字號】    99,上訴,3507
【裁判日期】    991011
【裁判案由】    偽造文書等
【裁判全文】
臺灣高等法院刑事判決                99年度上訴字第3507號
上  訴  人  臺灣板橋地方法院檢察署檢察官
被      告  乙○○
上列上訴人因偽造文書等案件，不服臺灣板橋地方法院99年度訴
緝字第161號，中華民國99年8月10日第一審判決（起訴案號：臺
灣板橋地方法院檢察署97年度偵字第15839號），提起上訴，本
院判決如下：
    主  文
上訴駁回。
    理  由
一、按刑事訴訟法第350條、第361條、第362條、第367條規定，
    不服地方法院之第一審判決而上訴者，須提出上訴書狀，並
    應敘述具體理由，為上訴必備之程式；其所提出之書狀未敘
    述上訴理由，或僅曾以言詞陳述上訴理由者，均應於上訴期
    間屆滿後20日內補提理由書於第一審法院。第一審法院經形
    式審查，認逾期未補提上訴理由者，應定期間先命補正；逾
    期未補正者，為上訴不合法律上之程式，應以裁定駁回。倘
    已提出上訴理由，但所提非屬具體理由者，則由第二審法院
    以上訴不合法律上之程式，判決駁回。而所謂具體理由，必
    係依據卷內既有訴訟資料或提出新事證，指摘或表明第一審
    判決有何採證認事、用法或量刑等足以影響判決本旨之不當
    或違法，而構成應予撤銷之具體事由，始克當之（例如：依
    憑證據法則具體指出所採證據何以不具證據能力，或依憑卷
    證資料，明確指出所為證據證明力之判斷如何違背經驗、論
    理法則）；倘僅泛言原判決認定事實錯誤、違背法令、量刑
    失之過重或輕縱，而未依上揭意旨指出具體事由，或形式上
    雖已指出具體事由，然該事由縱使屬實，亦不足以認為原判
    決有何不當或違法者（例如：對不具有調查必要性之證據，
    法院未依聲請調查亦未說明理由，或援用證據不當，但除去
    該證據仍應為同一事實之認定），皆難謂係具體理由，俾與
    第二審上訴制度旨在請求第二審法院撤銷、變更第一審不當
    或違法之判決，以實現個案救濟之立法目的相契合，並節制
    濫行上訴。又上訴係對於下級審判決不服之救濟方法，如對
    於未經下級法院判決之案件，提起上訴，法律上不應准許，
    上訴即不合法。
二、本件上訴人即檢察官不服原審對被告乙○○無罪判決，提起
    上訴，上訴理由略以：被告偽以甲○○之名義在該院的掛號
    初診基本資料單上填載甲○○之基本資料，使該院人員誤以
    為甲○○親自前來就診，致行政院衛生署八里療養院中和分
    院填入該院診療單並據以製作甲○○之病歷資料，嗣後並將
    相關資料送中央健康保險局，登錄於甲○○之就診紀錄中，
    此舉應與使公務員登載不實罪之犯罪構成要件該當，原審未
    慮及此，逕予被告無罪之判決，容有未洽云云。
三、按第二審法院，應就原判決經上訴之部分調查之，刑事訴訟
    法第366條定有明文。經查，本件原審就被告被訴之刑法第
    216條、第217條、第210條、第337條各罪均為無罪判決，則
    被告被訴之罪名與刑法第214條使公務員登載不實罪部分已
    無裁判上一罪關係，惟觀諸本件檢察官上訴理由僅就被告涉
    犯刑法第214條部分提起上訴，是按諸前開法律規定及上述
    說明，本院審理範圍僅止為被告被訴刑法第214條之部分，
    至其他罪名部分，尚非本院審理範圍，合先敘明。
四、次按法院不得就未經起訴之犯罪審判，其就起訴書所未記載
    之事實而得予以審判者，以起訴效力所及之事實為限，必以
    已起訴及未經起訴書所載之事實均成立犯罪，兩者復具有實
    質上或裁判上一罪之單一性不可分關係者，始得為之。又法
    院對已起訴部分認定犯罪不能證明，未起訴部分既無所附麗
    ，自不得加以判決，否則即有訴外裁判之違法，此觀刑事訴
    訟法第二百六十七條、第二百六十八條規定自明（最高法院
    98年台上字第5545號判決意旨參照）。又刑事訴訟法第264
    條第2項關於起訴書程式之規定，旨在界定起訴及審判之範
    圍，並兼顧被告防禦權之行使，其中屬於絕對必要記載事項
    之「犯罪事實」，係指犯罪構成要件之具體事實。故所謂犯
    罪已經起訴，係指起訴書之犯罪事實欄，已就特定犯罪構成
    要件之基本事實，具體記載，並足據以與其他犯罪事實區分
    ，始克當之（最高法院92年度台上字第60號判決意旨參照）
    。又刑法第214條使公務員登載不實罪，以「明知為不實之
    事項，而使公務員登載於職務上所掌之公文書，足以生損害
    於公眾或他人者」為其要件，此項構成要件之具體事實，須
    於起訴書事實欄內有相當之記載，始得謂為已經起訴。本件
    起訴書之犯罪事實欄，對於「被告提供何不實之事項使公務
    員登載」、「公務員據以登載於職務上所掌公文書之種類、
    內容」、「是否已足生損害於公眾、他人」等項，全無論述
    記載（亦未引用刑法第214條之起訴法條），能否謂該「使
    公務員登載不實」部分已經起訴，實堪置疑。又公訴人如認
    該部分被告所涉犯刑法214條使公務員登載不實罪與已經起
    訴之刑法第216條、第210頁之行使偽造私文書罪嫌，有想像
    競合犯裁判上一罪關係，既已在起訴之範圍內，依審判不可
    分之原則，原審自應加以審理；然因本案被告被訴刑法第21
    6條、第210頁之行使偽造私文罪，原審既認犯罪不能證明，
    而諭知無罪，已如前述，公訴人上訴補充被告另犯使公務員
    登載不實部分，縱屬成立，亦失所附麗，無從與本案成立想
    像競合犯，自難認已在本件起訴之範圍內，應由檢察官另為
    其他妥適之處理。原審諭知被告無罪之判決，未就被告犯使
    公務員登載不實部分併予審理，並無違誤。至於縱認檢察官
    就被告犯使公務員登載不實部分業經起訴（事實上並非本件
    起訴範圍，已如前述說明），惟因該部分犯行既未經原判決
    於主文欄內予以記載，事實、理由亦未認定，即難認為業已
    判決，純屬漏判，而應由原法院依法補充判決之問題，原審
    既未就該部分予以判決，即應由原審就該部分補充判決後，
    當事人始得對之表示不服而請求救濟（最高法院97年度台非
    字第278號判決意旨可資參照），檢察官對此部分提起上訴
    ，並不合法定要件。
五、綜上，檢察官上訴意旨，均不足以使本院認原審判決有何採
    證認事、用法等足以影響判決本旨之不當，依首揭說明，應
    認本件檢察官之上訴無具體理由而不合於上訴之法定要件，
    爰予駁回，並不經言詞辯論為之。
據上論斷，應依刑事訴訟法第367條前段、第372條，判決如主文
。
中    華    民    國    99    年    10    月    11    日
                  刑事第十八庭審判長法  官  吳鴻章
                                    法  官  曾淑華
                                    法  官  汪梅芬
以上正本證明與原本無異。
如不服本判決，應於收受送達後10日內向本院提出上訴書狀，其
未敘述上訴之理由者並得於提起上訴後10日內向本院補提理由書
（均須按他造當事人之人數附繕本）「切勿逕送上級法院」。
                                    書記官  劉寶鈴
中    華    民    國    99    年    10    月    12    日

司法院資訊處製作；財團法人民間司法改革基金會備份。
